臺灣臺北地方法院民事判決　九十一度訴字第一九四三號
　　原　　　告　中國力霸股份有限公司
　　法定代理人　甲○○○
　　訴訟代理人　乙○○
　　被　　　告　振盛營造股份有限公司
　　法定代理人　丙　○
　　複　代理人　丁○○
右當事人間請求給付工程款事件，本院判決如左：
    主      文
被告應給付原告新台幣捌拾肆萬伍仟零伍拾壹元及自民國九十一年四月十日起至清償
日止，按週年利率百分之五計算之利息。
原告其餘之訴駁回。
訴訟費用由被告負擔。
本判決於原告以新台幣貳拾捌萬元供擔保後，得假執行。但被告如於假執行實施前以
新台幣捌拾肆萬捌仟壹佰壹拾元為原告預供擔保，得免為假執行。
原告其餘假執行之聲請駁回。
    事      實
甲、原告方面：
一、聲明：如主文所示，並陳明願供擔保，請准宣告假執行。
二、陳述：
  (一)兩造間於民國八十八年三月三日簽訂工程合約書一份，由原告承攬被告之皇家學
    院鋁門窗工程，工程總價新台幣（下同）六百四十三萬二千一百五十三元（含稅
    ），原告依約施作工程，並於八十九年七月間完工並已驗收，詎被告尚有工程款
    八十四萬八千一百十三元迄未給付，履催未果，爰依承攬及工程合約書之法律關
    係，訴請判決如訴之聲明。
  (二)對被告抗辯所為之陳述：
    本件被告簽發予原告用以支付工程款票面金額為七十八萬三千七百九十二元之支
    票，屆期提示未獲付款，另依照系爭工程合約書第六條付款辦法Ａ項第六款及Ｂ
    項第三款之約定，保固第一年期滿後，付清材料款及工資款百分之一，本件工程
    總價為六百四十三萬二千一百五十三元，百分之一為六萬四千三百二十一元，合
    計被告尚積欠原告工程款共計八十四萬八千一百十三元。
三、證據：提出工程合約書、支票暨退票理由單各一份。
乙、被告方面：
    被告未於言詞辯論期日到場，據其前於準備程序中所為之聲明及陳述如左：
一、聲明：原告之訴駁回，並陳明如受不利之判決，願供擔保請免為假執行。
二、陳述：其確實有將系爭工程交給原告施作，系爭支票亦為其所簽發，惟原告未就
    工資及材料款之保固款部分金額提出確切之資料及計算方式，原告之請求實屬無
    據。
    理      由
壹、程序方面：
一、按當事人得以合意定第一審管轄法院。但以關於由一定法律關係而生之訴訟為限
    。前項合意，應以文書證之。民事訴訟法第二十四條定有明文。本件兩造間工程
    合約書第二十五條約定：「雙方因本約而訴訟時，同意以台北地方法院為第一審
    管轄法院。」有工程合約書附卷可稽，是本院就本件訴訟，自有管轄權，合先敘
    明。
二、按訴狀送達後，原告不得將原訴變更或追加他訴，但擴張或減縮應受判決事項之
    聲明者，不在此限，民事訴訟法第二百五十五條第一項第三款定有明文。本件原
    告於九十年二月二十七日起訴時請求判決被告應給付原告八十六萬一千七百零九
    元及自起訴狀繕本送達翌日起至清償日止，按週年利率百分之五計算之遲延利息
    ，繼於九十一年四月三十日準備程序中當場聲明變更為請求被告給付八十三萬七
    千六百十三元，並依上開利率計付遲延利息，再於九十一年五月十四日本院準備
    程序中當場聲明變更為請求被告給付八十四萬八千一百十三元，並依上開利率計
    付遲延利息，係屬減縮及擴張應受判決事項之聲明，參諸前揭規定，應予准許。
三、被告未於言詞辯論期日到場，核無民事訴訟法第三百八十六條所列各款情形，應
    依原告聲請，由其一造辯論而為判決。
貳、實體方面：
一、本件原告起訴主張：兩造間於八十八年三月三日簽訂工程合約書一份，由原告承
    攬被告之皇家學院鋁門窗工程，工程總價六百四十三萬二千一百五十三元（含稅
    ），原告依約施作工程，並於八十九年七月間完工並已驗收，詎被告簽發予原告
    用以支付工程款票面金額為七十八萬三千七百九十二元之支票，屆期提示竟未獲
    付款，另依照系爭合約書第六條付款辦法Ａ項第六款及Ｂ項第三款之約定，保固
    第一年期滿後，付清材料款及工資款百分之一，本件工程總價為六百四十三萬二
    千一百五十三元，百分之一為六萬四千三百二十一元，合計被告尚積欠原告工程
    款共計八十四萬八千一百十三元，履催未果，爰依承攬及工程合約書之法律關係
    ，訴請判決如訴之聲明等語。被告則以：其確實有將系爭工程交給原告施作，系
    爭支票亦為其所簽發，惟原告未就工資及材料款之保固款部分金額提出確切之資
    料及計算方式，原告之請求實屬無據等語，資為抗辯。
二、原告起訴主張兩造間於八十八年三月三日簽訂工程合約書一份，由原告承攬被告
    之皇家學院鋁門窗工程，工程總價六百四十三萬二千一百五十三元（含稅），原
    告依約施作工程，並於八十九年七月間完工並已驗收，詎被告簽發予原告用以支
    付工程款票面金額為七十八萬三千七百九十二元之支票，屆期提示竟未獲付款之
    事實，業據提出工程合約書、支票暨退票理由單各一份為證，並為被告所不爭執
    ，應認被告之主張為真實。
三、原告另主張依照系爭工程合約書第六條付款辦法Ａ項第六款及Ｂ項第三款之約定
    ，保固第一年期滿後，付清材料款及工資款百分之一，本件工程總價為六百四十
    三萬二千一百五十三元，百分之一為六萬四千三百二十一元之事實，為被告所否
    認，並以前揭情詞置辯。經查：本件被告不爭執其真正之系爭工程合約書第六條
    付款辦法約定：「Ａ、鋁門窗，紗門窗材料部分：‧‧‧６、保固第一年期滿後
    ，付清材料款 1﹪‧‧‧Ｂ、鋁門窗，紗門窗按裝、拆紙、塞水路（矽力康）工
    資部分：‧‧‧３、保固第一年期滿後，付清工資款 1﹪‧‧‧」，系爭工程總
    價為六百四十三萬二千一百五十三元，其中系爭工程材料款及工資款為六百十二
    萬五千八百六十元，稅金（百分之五）為三十萬六千二百九十三元，是原告得依
    上開約定請求保固第一年期滿後，被告應付清材料款及工資款之百分之一為六萬
    一千二百五十九元〔計算式：6,125,860×1﹪＝61,259（元以下四捨五入）〕，
    是原告主張以工程總價六百四十三萬二千一百五十三元（含稅）之百分之一計算
    為六萬四千三百二十一元，與系爭工程合約書之約定不符，尚非可採。
四、從而，原告於請求被告應給付原告八十四萬五千零五十一元（計算式： 783,792
    ＋ 61,259＝845,051）之範圍內為有理由，應予准許，逾此範圍之請求為無理由
    ，應予駁回。
五、按稱承攬者，謂當事人約定，一方為他方完成一定之工作，他方俟工作完成，給
    付報酬之契約，民法第四百九十條第一項定有明文。被告於原告完成系爭工程合
    約書所約定之工程後，既尚積欠原告工程款八十四萬五千零五十一元，已如前述
    ，則原告基於上開規定及兩造間工程合約書之約定，訴請被告給付八十四萬五千
    零五十一元及自起訴狀繕本送達被告翌日即九十一年四月十日起至清償日止，按
    週年利率百分之五計算之法定遲延利息，洵屬有據，為有理由，應予准許，逾此
    部分之請求，為無理由，應予駁回。
六、兩造均陳明願供擔保，請准宣告假執行或免為假執行。關於原告勝訴部分，經核
    均無不合，爰各酌定如主文所示之擔保金額，併予准許。至原告敗訴部分，其假
    執行之聲請，已失所附麗，應併予駁回。
據上論結，本件原告之訴為有理由，依民事訴訟法第三百八十五條第一項前段、第七
十九條但書、第三百九十條第二項、第三百九十二條，判決如主文。
中　　　華　　　民　　　國　　九十一　　年　　　五　　　月　   三十一 　日
　　　　　　　　　　　　　　　　　臺灣臺北地方法院民事第四庭
　　　　　　　　　　　　　　　　　　　審判長法　　　官　謝明珠
　　　　　　　　　　　　　　　　　　　　　　法　　　官　陳博文
　　　　　　　　　　　　　　　　　　　　　　法　　　官　孫萍萍
右為正本係照原本作成
如對本判決上訴須於判決送達後廿日內向本院提出上訴狀
中　　　華　　　民　　　國　　九十一　　年　　　五　　　月　　 三十一　 日
　　　　　　　　　　　　　　　　　　　　　　法院書記官　袁以明
